最高法院刑事判決　　　　　　　　　　　　　　　八十八年度台上字第二一四七號
　　上訴人　台灣高等法院檢察署檢察官
　　被　告　甲○○
右上訴人因被告毀損案件，不服台灣高等法院中華民國八十六年五月七日第二審更審
判決（八十六年度上更(一)字第一二三號，起訴案號：台灣新竹地方法院檢察署八十三
年度偵字第六○一八號），提起上訴，本院判決如左：
    主  文
原判決撤銷，發回台灣高等法院。
    理  由
本件原判決認定：被告甲○○與另案起訴之乃妻游秀足，基於毀損之犯意聯絡，委請
不知情之黃漢標代為介紹包工朱昌堂（另案由原審法院審理中），由朱昌堂帶領工人
，在游秀足指揮下，拆毀坐落新竹市○○路勝興玻璃工業社廠房內之圍牆鐵架、鍋爐
等生財器具，足生損害於該社合夥人李化陵、周志忠之權益等情，因將第一審判決撤
銷改判，依刑法第三百五十四條之單純毀損罪論處被告罪刑，並在理由內說明檢察官
所指被告毀壞建築物罪不能證明之理由，固非無見。
惟查(一)採為判決基礎之證據資料，必須經過調查程序，而顯出於審判庭者，始與直接
審理主義符合，否則其所踐行之訴訟程序，即屬違背法令。原判決引用另案被告朱昌
堂被訴毀損經判決無罪之理由（原審法院八十六年度上訴字第七六四號，該案已由本
院撤銷，發回原審法院更審，附此敘明），說明檢察官所指毀損建築物罪不能證明（
見原判決第五頁正面），然並未調閱該卷宗，於審判期日，踐行調查程序向被告宣讀
或告以要旨，而逕為認定，不但與直接審理法則有違，且有應於審判期日調查之證據
而未予調查之違誤。(二)本院前次發回意旨略以系爭平房於拆除前，是否堪認為建築物
，乃本件毀損罪之前提要件，就此告訴人已迭有釋明。原審不加採納，其理由何在，
並未詳加析述。且依原判決所引朱昌堂之上開證詞：「該屋老舊，依附一鐵柱而構築
，拆除鐵柱，該屋即倒下」等語，又不足以說明所拆者原非建築物。至卷附照片，究
為拆後之狀態或該屋原貌﹖亦屬不明。則審理事實之法院，對此犯罪成立與否之前提
要件事實，自應查明，其疏於查明，本院自無從為法律上之判斷。原判決就此仍未查
明，瑕疵依然存在。上訴意旨，執以指摘原判決不當，為有理由，應認原判決仍有撤
銷發回更審之原因。原判決就裁判上一罪之科刑部分，未記載犯罪時間，案經發回，
應併注意及之。
據上論結，應依刑事訴訟法第三百九十七條、第四百零一條，判決如主文。
中      華      民      國    八十八    年      四      月    二十八    日
                              最高法院刑事第三庭
                                  審判長法官  陳  錫  奎
                                        法官  洪  清  江
                                        法官  吳  昆  仁
                                        法官  李  伯  道
                                        法官  高  金  枝
      右正本證明與原本無異
                                              書  記  官
中      華      民      國    八十八    年      五      月      四      日
